【裁判字號】    91,重上更(三),96
【裁判日期】    920311
【裁判案由】    違反毒品危害防制條例等
【裁判全文】
臺灣高等法院高雄分院刑事判決                九十一年度重上更(三)字第九六號
    上  訴  人
    即  被  告  乙○○
    選任辯護人  王正嘉
    上  訴  人
    即  被  告  甲○○
    選任辯護人  曾清山
右上訴人因違反毒品危害防制條例等案件，不服臺灣高雄地方法院八十九年度重訴字
第十六號中華民國八十九年十二月二十六日第一審判決（起訴案號：臺灣高雄地方法
院檢察署八十九年度偵字第一三八三、一三八五號），提起上訴，判決後經最高法院
第三次發回更審，本院判決如左：
      主  文
原判決關於乙○○共同運輸第壹級毒品暨定執行刑部分及甲○○部分均撤銷。
乙○○共同運輸第壹級毒品，處無期徒刑，褫奪公權終身。扣案之第一級毒品海洛因
玖包（海洛因合計淨重捌伍肆點陸貳公克，包裝重伍拾捌點伍貳公克）沒收銷燬；黑
色手提袋壹只、黑色長褲、白色長袖襯衫、米白色外套各壹件，均沒收。
甲○○共同運輸第壹級毒品，累犯，處有期徒刑拾伍年，褫奪公權拾年。扣案之第一
級毒品海洛因玖包（海洛因合計淨重捌伍肆點陸貳公克，包裝重伍拾捌點伍貳公克）
沒收銷燬；黑色手提袋壹只、黑色長褲、白色長袖襯衫、米白色外套各壹件，均沒收
。
      事  實
一、乙○○曾於民國（以下同）七十一年間因搶奪搶劫軍法案件，經台灣台北地方法
    院法院判處有期徒刑十三年確定，於七十七年間經減刑為八年八月，同年七月間
    假釋出獄及付保護管束，因保護管束期間滯留大陸地區，七十九年經台灣台北地
    方法院檢察署撤銷假釋及通緝。甲○○曾於八十六年間因賭博罪，經台灣士林地
    方法院判處有期徒刑五月確定，於八十六年十月九日易科罰金執行完畢。詎二人
    均不知警惕，乙○○基於運輸第一級毒品海洛因入境及走私管制物品進口之犯意
    ，先於八十八年十二月三十日行使冒用黃志平名義申請之護照自大陸地區入境台
    灣（乙○○行使偽造私文書罪部分已經原審判決確定），再託知情之郭彥良即「
    阿良」介紹有意前往大陸走私運輸毒品來台之人，郭彥良基於幫助乙○○運輸毒
    品之犯意，將該事告知甲○○，甲○○應允後，旋於八十九年一月四日中午十二
    時許，乙○○、甲○○、郭彥良在台北市○○路與林森北路口附近之弘宮飯店見
    面，乙○○告知走私運輸毒品來台完成後給予代價新台幣（下同）二十萬元，甲
    ○○因缺錢花用，當場表示同意，並基於與乙○○共同運輸第一級毒品海洛因入
    境及走私管制物品進口之犯意聯絡，由乙○○當場再向甲○○確認並告知夾藏毒
    品入境代價二十萬元，甲○○因缺錢花用遂表同意，當即決定由乙○○帶同甲○
    ○前往大陸夾藏第一級毒品海洛因入境，郭彥良基於前開幫助乙○○、甲○○運
    輸第一級毒品入境之犯意，於同日（一月四日）下午，郭彥良駕車載乙○○、甲
    ○○至桃園中正國際機場，乙○○與甲○○即搭乘澳門航空公司ＮＸ六一六號班
    機前往澳門，翌日（即一月五日）再由澳門搭機前往大陸廈門市，二人並同住在
    廈門市湖里區乙○○住處。其後於八十九年一月六日下午某時，在廈門市湖里區
    乙○○住處，某不詳姓名年籍之大陸成年男子攜來底部夾層藏有第一級毒品海洛
    因六包之黑色手提袋一只及海洛因三包（海洛因九包合計淨重八五四．六二公克
    ，純度百分之八○．七五，純質淨重六九○．一一公克，包裝重五八．五二公克
    ），乙○○即取出己有之黑色長褲、白色長袖襯衫、米白色外套各一件放入該黑
    色手提袋內掩飾後，將該黑色手提袋交付甲○○，並將另三塊海洛因藏放在甲○
    ○身體腰腹部之間，二人旋於八十九年一月六日下午四時三十分許，自廈門搭機
    至澳門，再由澳門搭乘長榮航空ＢＲ八０六號班機入境桃園中正國際機場，而共
    同運輸第一級毒品海洛因完成。嗣於八十九年一月六日晚上十時許，二人出關時
    ，當場為法務部調查局高雄市調查處會同財政部台北關稅局人員在甲○○之手提
    袋底層及身體腰腹部之間，查獲第一級毒品海洛因九包（海洛因合計淨重八五四
    ．六二公克，純度百分之八○．七五，純質淨重六九○．一一公克，包裝重五八
    ．五二公克）及乙○○所有供私運毒品所用之手提袋一只、黑色長褲、白色長袖
    襯衫、米白色外套各一件。
二、案經法務部調查局高雄市調查處移送臺灣高雄地方法院檢察署檢察官偵查起訴。
      理  由
一、訊據上訴人即被告（下稱被告）甲○○對右揭事實坦承不諱，上訴人即被告（下
    稱被告）乙○○則矢口否認有右揭犯行，辯稱其因簡美華以電話表示甲○○未曾
    去過大陸地區，乃受簡美華之託與甲○○同去大陸地區及安排甲○○住在其住處
    ，一月六日中午，甲○○自行提該手提袋自外返回後，又委其購買機票一起回台
    ，其並不知甲○○夾帶毒品，亦未令甲○○走私運輸毒品，可能係簡美華令甲○
    ○所為等語。
二、經查：
    (一)被告甲○○、乙○○於右揭時、地如何謀議及參與運輸、私運毒品各情，迭據
      被告甲○○於調查、偵查、原審審理中及本院歷次調查、審理中均始終坦承（
      見八十九年度偵字第第一三八三號偵查卷第三、七頁、第二二頁反面、原審卷
      第十六頁、本院上重訴卷第五四頁、本院上重更一卷第五四頁、本院上重更二
      卷第六四頁），且經證人郭彥良於本院更一審及更三審調查中亦分別證稱：「
      ．．．我們從廈門回台時，乙○○在飛機上有問我，有一個機會可賺錢，是要
      運毒，問我要不要去。我在八十九年一月一日去甲○○的家打牌，那時簡美華
      不在家，只有甲○○在家，他說小孩要交學費，不知有無賺錢的門路，我才告
      訴甲○○走私毒品的事，代價就是乙○○跟我講的二十萬元，數量、毒品我不
      知道，當天我就打電話給乙○○，說有人願意走私毒品．．．一月四日我帶甲
      ○○去見乙○○，我們到達弘宮飯店的騎樓，打電話上去飯店給乙○○，乙○
      ○下來，在飯店騎樓下，他們談了，在飯店騎樓下時，我有聽到乙○○告訴甲
      ○○二十萬元的代價，甲○○就決定當天要去，乙○○就拿錢給我，叫我去買
      甲○○的機票．．．」、「．．．我們（指郭彥良、乙○○）一起從廈門回來
      坐在一起，他（乙○○）開口問我要不要幫他走私毒品，我拒絕他。後來我去
      甲○○家，他說他兒子要繳學費問我有沒有錢，我說沒有錢，我就說阿宏要我
      幫他運毒品，甲○○就叫我帶他去認識阿宏。」等語明確（見本院更一審卷第
      一一八～一二三頁、本院更三審卷第一一三頁）。至被告甲○○於調查局訊問
      中雖供稱其與郭彥良係於八十九年一月三日下午二、三時許，至弘宮飯店樓下
      與被告乙○○見面等語（見八十九年度偵字第一三八三號偵查卷第六頁反面）
      ，但被告甲○○嗣於原審及本院上訴審已供稱係於八十九年一月四日與被告乙
      ○○見面等語（見原審卷第十六頁反面、本院上訴審卷第一二一頁）在卷，核
      與證人郭彥良證述相符，堪認被告二人係於八十九年一月四日在弘宮飯店商談
      走私運輸毒品。
    (二)又被告甲○○之身上及所攜帶之黑色手提袋，亦經當場查扣第一級毒品海洛因
      共九包，且成分已經鑑定無訛，合計淨重八五四．六二公克（包裝重五八．五
      二公克，純度百分之八○．七五，純質淨重六九○．一一公克），此有法務部
      調查局八十九年二月一日（八九）陸字第八九一三二○六三號鑑定通知書一紙
      在卷足憑（見八十九年度偵字第一三八五號偵卷第四四頁），復有供私運毒品
      所用之手提袋一個及掩飾用之黑色長褲、白色長袖襯衫、米白色外套各一件扣
      案可佐。
    (三)再被告二人遭查獲走私運輸毒品，係因法務部調查局高雄市調查處接獲線報，
      得知被告乙○○有冒用黃志平護照自大陸地區走私運輸毒品犯行，經由監聽及
      調閱出入境紀錄表逐一比對，證實被告乙○○確實冒用黃志平護照出入境，乃
      當場查獲被告二人等情，業據證人即法務部調查局高雄市調查處調查員駱碧玉
      在本院調查中證述在卷（見本院卷第一一一～一一二頁），並有法務部調查局
      高雄市調查處八十九年一月四日高市緝字第八九０００００三五一號函附卷
      可參（見八十九年度偵字第一三八五號偵查卷第二五～二六頁）。
    (四)經原審向台灣高雄看守所調閱被告二人之入所健康檢查表，被告乙○○於八十
      九年一月八日進入高雄看所守時，身高一六九公分、體重五十七公斤，被告甲
      ○○於八十九年一月八日進入高雄看所守時，身高一七五公分、體重八十一公
      斤，有被告健康檢查表二紙在卷足憑（見原審卷第一三八、一三九頁），足見
      被告二人身材體型尚不相同。再經原審當庭勘驗被告甲○○試穿扣案之黑色長
      褲、白色長袖襯衫、米白色外套結果，黑色長褲，因腰圍太小，無法扣上，穿
      著白色長袖襯衫及米白色外套則均太緊不合身，有原審勘驗筆錄及相片十六張
      在卷可按（見原審卷第一五七頁至第一六三頁），是扣案之黑色長褲、白色長
      袖襯衫、米白色外套非被告甲○○所有，應堪認定。另經原審當庭勘驗被告乙
      ○○試穿扣案之黑色長褲、白色長袖襯衫、米白色外套結果，黑色長褲、白色
      長袖襯衫、米白色外套均相當合身，此亦有原審勘驗筆錄及相片十六張在卷可
      按（見原審卷第一五七頁至第一六三頁），參以被告二人於原審均供稱被告甲
      ○○出入境前後三天均穿同一套衣服，出境時亦未帶其他任何東西等語，互核
      相符（見原審卷第一五八頁反面、第一五九頁），而被告二人在廈門同住於被
      告乙○○住所，亦經被告二人供述在卷，被告甲○○供述扣案之黑色長褲、白
      色長袖襯衫、米白色外套為被告乙○○所有，即非無可採。至本院上訴審調查
      中勘驗被告乙○○試穿扣案之黑色長褲、白色長袖襯衫、米白色外套情形，白
      色長袖襯衫領口雖較緊，但仍可扣住，長褲腰圍較緊，亦仍可穿下，米白色外
      套則太短，固有勘驗筆錄及相片在卷可稽（見本院上重訴卷第九十八、一０一
      ～一０三頁），然被告乙○○在本院上訴審調查中供稱其該時體重為六十點五
      公斤，體重已較入所時增加，是被告乙○○於本院上訴審調查中試穿扣案之黑
      色長褲、白色長袖襯衫、米白色外套，縱有略微短小不合身，乃屬必然。被告
      乙○○辯稱扣案之黑色長褲、白色長袖襯衫、米白色外套不合身，非其所有等
      語，無可採取。
    (五)另被告甲○○僅於八十九年一月五日入境大陸地區一次，旋於翌日出境，此有
      被告甲○○台胞證在卷可憑（見原審卷第一四○頁至第一四三頁），至被告甲
      ○○之台胞證固於八十七年、八十八年辦過簽證，亦僅足以說明被告甲○○曾
      有意前往大陸地區，仍無礙被告甲○○僅於八十九年一月五日入境大陸地區一
      次之事實。而參諸常情，毒品買賣因風險甚高，故均十分隱密，須有特殊之管
      道及相當之信任關係始得為毒品交易，是被告甲○○既首次至大陸地區，並於
      翌日即返台，依一般人所認知之社會客觀事理常情，被告甲○○自不可能於短
      短一日內即可取得毒品海洛因淨重八五四．六二公克，故被告乙○○指述被告
      甲○○曾單獨外出，返回時即攜帶該手提袋一節，即無可信。另被告乙○○供
      述自七十八年遭通緝後，即一直居住廈門等語（見本院更三卷第七六頁），被
      告甲○○供述扣案毒品係被告乙○○在廈門交付其走私運輸回台等語，較符合
      常情，自堪採信。況被告甲○○既已購妥『澳門』航空來回機票，但回台灣時
      並未使用（見本院前審上訴審卷第一一四至一一六頁機票影本），卻改搭廈門
      航空赴澳門，再搭長榮航空回台（見本院前審卷第一０四頁機票影本），此情
      業經被告乙○○證實在卷（見本院前審卷第一四九頁），本件倘係被告甲○○
      係主導回台之人，為何遷就被告乙○○改搭別家航空公司之飛機回台，若運毒
      回台與被告乙○○無關，則被告甲○○獨自搭乘原定機票回台即可，何必如此
      大費周章？
    (六)證人楊政哲於原審證稱其在台灣高雄看守所與被告甲○○同房，被告乙○○曾
      託其傳話給被告甲○○，要被告甲○○承擔走私運輸毒品一案，但其表示拒絕
      等語（見原審卷第二０九～二一０頁），另證人羅鳴炎於本院上訴審調查中亦
      證述被告二人出庭聽宣判之日，其亦因案件出庭，其後回台灣高雄看守所途中
      ，在車上聽到被告乙○○要求被告甲○○扛下來，並表示會幫被告甲○○打點
      等語（見本院上重訴卷第二０四頁～二０五頁）。參酌上開證言，苟被告乙○
      ○未與被告甲○○共同走私運輸毒品，衡情當無要求被告甲○○獨自承擔犯行
      之理，被告乙○○所辯不知情，顯無可採。至證人陳國榮於原審雖證稱未聽聞
      楊政哲傳話給被告甲○○等語（見原審卷第一０一頁），然證人楊政哲既已證
      述明確，證人陳國榮之證言即無從作有利被告乙○○之認定。
    (七)被告乙○○固又辯稱其因簡美華以電話表示甲○○未曾去過大陸地區，乃受簡
      美華之託與甲○○同去大陸地區及安排甲○○住在其住處，一月六日中午，甲
      ○○自行提該手提袋自外返回後，又委其購買機票一起回台，其並不知甲○○
      夾帶毒品，亦未令甲○○走私運輸毒品，可能係簡美華令甲○○所為等語。然
      證人簡美華於歷審調查中堅決否認請託被告乙○○於八十九年一月四日帶被告
      甲○○同去大陸等語（見原審卷第四一九頁、本院上訴卷第一六六頁、本院更
      一卷第六十七～七十四頁、本院更三卷第一四九～一五０頁），且經本院向內
      政部警政署入出境管理局函調證人簡美華之出入境紀錄，證人簡美華於八十四
      年二月十六日至二十日、八十五年十二月二十八日至八十六年一月八日、八十
      六年三月二十二日至二十五日、八十八年七月二日至六日、八十八年七月二十
      三日至二十五日、八十八年十二月二十八日至三十日均有出入境紀錄，有內政
      部警政署入出境管理局九十二年一月二十四日境信昌字第０九二０００三八一
      六號函附出入境紀錄表在卷可考（見本院卷第一四三～一四四頁），而證人簡
      美華亦證述其於八十八年七月二日至六日，係前往泰國，八十八年七月二十三
      日至二十五日，係至前往澳門賭博，八十八年十二月二十八日因偶遇被告乙○
      ○，始一同至廈門等語（見本院更三卷第一五二～一五三頁），復依上開出入
      境紀錄，可知證人簡美華出入境尚非頻繁，期間非長，衡諸常情，證人簡美華
      實亦無取得毒品海洛因淨重八五四．六二公克之可能。況證人即法務部調查局
      高雄市調查處調查員駱碧玉在本院調查中已證述對簡美華並無走私運輸毒品之
      線報等語在卷（見本院卷第一一一頁），並有法務部調查局高雄市調查處八十
      九年一月四日高市緝字第八九０００００三五一號函附卷可參（見八十九年
      度偵字第一三八五號偵查卷第二五～二六頁）。是被告乙○○所辯可能係簡美
      華令被告甲○○走私運輸毒品等語，乃無足採。
    (八)被告乙○○又辯稱其與被告甲○○以前並不認識，依經驗法則，當不會令不熟
      識之人走私運輸毒品，且其被查獲時，身上並無二十萬元，被告甲○○所述在
      機場給付二十萬元，亦屬不實等語。然走私運輸毒品風險極大，罪行重大，故
      被告甲○○願以二十萬元代價為之，被告乙○○因而使被告甲○○走私運輸毒
      品，其則隨行監視，尚無違經驗法則。再被告乙○○於本院上訴審調查中供稱
      ：「我回到臺灣時身上帶了二萬元港幣去澳門，再回到澳門時我贏了四萬元港
      幣，所以回台時身上有六萬元港幣。」等語（見本院上重訴卷第五十五頁），
      可見被告甲○○供稱雙方相約通關後，在中正機場外交付毒品及二十萬元酬勞
      等語，非全不可採。
    (九)被告二人於查獲後採尿送檢驗，第一次檢驗結果，被告乙○○未檢出嗎啡反應
      ，被告甲○○則呈嗎啡陽性反應，有高雄市政府衛生局煙毒尿液檢驗成績書一
      紙可稽（見八十九年度偵字第一三八五號偵查卷第四一頁），經原審第二次送
      檢驗結果，被告乙○○則呈嗎啡陽性反應，被告甲○○無嗎啡反應，有高雄醫
      學院附設中和紀念醫院檢驗報告單二紙可佐（見原審卷第一二七、一七五頁）
      ，二次檢驗雖有不同，然被告尿液檢驗結果僅足以證明被告二人於被查獲前有
      無施用第一級毒品海洛因，尚與被告二人走私運輸毒品無涉，自難作為認定被
      告二人走私運輸毒品犯行之證據。再證人楊泰樹於本院上訴審調查中固證述被
      告乙○○於八十九年一月間曾向其收魚貨款等語（見本院上重訴卷第二０六頁
      ），然證人楊泰樹之證言縱認屬實，亦無從據以證明被告乙○○無走私運輸毒
      品犯行。另被告甲○○所走私運輸之毒品海洛因之數量、價值不菲，故被告乙
      ○○與被告甲○○於八十九年一月六日同時入境，應係出於監視甲○○之目的
      考量，故自難以被告乙○○與被告甲○○同行，且於入境時走在前，作為被告
      乙○○對於被告甲○○走私運輸毒品不知情之有利證據。
    綜上所述，被告甲○○之自白堪認與事實相符，至被告乙○○所辯，均係卸責之
    詞，不足採信。被告二人共同走私運輸管制物品第一級毒品海洛因，事證明確，
    犯行均堪以認定。
三、按所謂「運輸」並不以為他人運送為必要，即為自己運送者亦包括在內，故不論
    被告為他人運送或為自己運送，均應成立運輸毒品罪（最高法院八十二年度第三
    次刑事庭會議決議參照），是縱為自己施用而運輸毒品，仍不影響其運輸毒品罪
    之成立；又海洛因係屬毒品危害防制條例第二條第二項第一款所列之第一級毒品
    ，並屬行政院依懲治走私條例第二條第四項授權所公告之甲類管制進出口物品，
    且自中國大陸地區私運海洛因進入台灣地區，應依懲治走私條例第十二條規定，
    以私運物品進口論，適用懲治走私條例規定處斷。另懲治走私條例第二條第一項
    於九十一年六月廿六日修正公布，修正後懲治走私條例第二條第一項規定：「私
    運管制物品進口、出口逾公告數額者，處七年以下有期徒刑，得併科新臺幣三百
    萬元以下罰金。」比較修正前八十九年之原條文規定：「私運管制物品進口﹑出
    口逾公告數額者，處七年以下有期徒刑，得併科新台幣二十萬元以下罰金。」，
    修正後之法律較修正前為重，依刑法第二條第一項但書之規定，應適用有利行為
    人之規定論處。核被告乙○○、甲○○自大陸地區運輸及私運管制物品第一級毒
    品海洛因進口，所為均係犯毒品危害防制條例第四條第一項之運輸第一級毒品罪
    及修正前懲治走私條例第二條第一項之私運管制物品進口罪。被告二人就運輸及
    私運管制物品第一級毒品海洛因進口犯行，有犯意聯絡及行為分擔，均應論以共
    同正犯。被告二人以一行為觸犯上開二罪名，應依刑法第五十五條想像競合犯之
    規定，從一重論以運輸第一級毒品罪。被告二人共同持有第一級毒品海洛因之低
    度行為，已為運輸毒品之高度行為所吸收，故不另論罪。至證人郭彥良先前已拒
    絕為被告乙○○運輸及私運管制物品第一級毒品海洛因進口，足見郭彥良並無共
    同犯罪之意思，其後雖介紹被告甲○○為被告乙○○運輸及私運管制物品第一級
毒品海洛因進口，並駕車載被告二人至中正機場搭機，但郭彥良並未參與運輸及
    私運管制物品第一級毒品海洛因進口之犯罪構成要件，故郭彥良對於被告二人運
    輸及私運管制物品第一級毒品海洛因進口犯行，應僅居於幫助犯之地位，尚難認
    係共同正犯，又扣案毒品雖係被告乙○○自不詳姓名年籍之大陸成年男子處所取
    得，惟既無証據証明該不詳姓名年籍之大陸成年男子與被告二人間有運輸及私運
    管制物品第一級毒品海洛因進口之犯意聯絡，亦無從認為係共同正犯，均附此敘
    明。再被告甲○○曾於八十六年間因賭博罪，經台灣士林地方法院判處有期徒刑
    五月確定，於八十六年十月九日易科罰金執行完畢，有臺灣高等法院被告全國前
    案紀錄表一份在卷可參，其於五年內再犯有期徒刑以上之本罪，應論以累犯，惟
    本罪法定本刑為死刑或無期徒刑，依法不得加重（最高法院二六年渝上字第一二
    三０號判例意旨參照），其餘罰金刑部分依法加重其刑。另被告甲○○因經濟窘
    困，為貪圖二十萬元代價，一時失慮，乃受被告乙○○指使走私運輸毒品，被告
    甲○○既係居於輔助地位，且行為後始終坦承犯行，態度良好，反觀被告乙○○
    利用滯留大陸地區機會，主導自大陸地區走私運輸毒品回台灣地區牟利，行為後
    均未坦承犯行，且飾詞卸責，惡行重大，被告甲○○之犯罪情節顯較被告乙○○
    為輕，如宣告法定之最低度刑無期徒刑，在客觀上足以引起一般同情，認為猶嫌
    過重，是依刑法第五十九條規定減輕其刑。被告甲○○上開刑之加減，應先加後
    減。末以被告乙○○為警查獲後，固有提供在台毒品線索，因而查獲毒品等情（
    見八十九年度偵字第一三八五號偵查卷第四八、四八之一頁），然此毒品非屬被
    告乙○○所犯本件運輸毒品之毒品來源，自無從依毒品危害防制條例第十七條規
    定減輕其刑，附此敘明。
四、原審以被告罪證明確，予以論罪科刑，固非無見，惟查：(一)被告甲○○曾於八十
    六年間因賭博罪，經台灣士林地方法院判處有期徒刑五月確定，於八十六年十月
    九日易科罰金執行完畢，五年以內再犯有期徒刑以上之本罪，應論以累犯，原判
    決漏未論及，顯有未洽。(二)扣案黑色長褲、白色長袖襯衫、米白色外套各壹件，
    係屬被告乙○○所有，且供其掩飾運輸第一級毒品所用之物，原判決亦依法宣告
    沒收，惟原判決漏未在事實欄記載，有事實與理由不合之處。(三)原判決就上訴人
    等私運管制物品進口之犯行，未援引懲治走私條例第十二條，而逕行適用同條例
    第二條第一項論罪，尚有未洽。(四)懲治走私條例已於九十一年六月廿六日修正公
    布，修正後之法律較修正前為重，原審未及比較新舊法之輕重，並適用有利於行
    為人之舊法，亦有未洽。被告乙○○上訴意旨否認犯罪，被告甲○○上訴意旨指
    摘原判決量刑過重，雖均無理由，然原判決此部分既有可議，自應由本院將原判
    決關於被告乙○○所犯運輸第一級毒品罪及定執行刑部分暨被告甲○○部分均予
    以撤銷改判。爰審酌被告二人均有事實欄所載前科，竟不知警惕，復為圖一己私
    利，而共同走私運輸毒品海洛因淨重八五四．六二公克入境，危害國民身心健康
    及社會治安，惟被告乙○○前於搶奪搶劫軍法案件假釋後，未遵守保護管束規定
    ，經撤銷保護管束及通緝後，竟滯留大陸地區，且冒用他人護照出入境，顯目無
    法紀，甚且利用滯留大陸地區機會，主導自大陸地區走私運輸毒品回台灣地區牟
    利，行為後亦未坦承犯行，飾詞卸責，惡行重大，而被告甲○○因經濟窘困，為
    貪圖二十萬元代價，一時失慮，乃觸犯重典，且均係受被告乙○○指使為之，居
    於輔助地位，行為後已坦承犯行，態度良好，其犯罪情節顯與被告乙○○不同等
    一切情狀，量處被告乙○○無期徒刑、被告甲○○有期刑十五年，並均依刑法第
    三十七條第一項規定，宣告被告乙○○褫奪公權終身、被告甲○○褫奪公權十年
    。扣案之第一級毒品海洛因及包裝（海洛因淨重八五四．六二公克，純度百分之
    八○．七五，純質淨重六九○．一一公克，包裝重五八．五二公克），因海洛因
    為毒品，而包裝因殘留之海洛因無從析離，亦屬毒品，均應依毒品危害防制條例
    第十八條第一項前段規定，宣告沒收銷燬，另扣案之黑色手提袋一只、黑色長褲
    、白色長袖襯衫、米白色外套各一件，為被告乙○○所有，且係供運輸毒品罪掩
    飾所用之物，應依同條例第十九條第一項規定宣告沒收。至於被告甲○○因遭警
    查獲，其等運輸第一級毒品海洛因之報酬二十萬元尚未取得，自無從宣告沒收，
    附此敘明。
五、至於郭彥良涉嫌幫助被告乙○○、甲○○自大陸地區運輸及私運管制物品第一級
    毒品海洛因進口之犯行，未據檢察官起訴，故本院就該部分不得一併審理，應由
    檢察官另行偵辦，附此敘明。
據上論斷，應依刑事訴訟法第三百六十九條第一項前段、第三百六十四條、第二百九
十九條第一項前段、毒品危害防制條例第四條第一項、第十八條第一項前段、第十九
條第一項、修正前懲治走私條例第十二條、第二條第一項、第十一條、刑法第十一條
、第二條第一項但書、第二十八條、第四十七條、第五十五條、第五十九條、第三十
七條第一項、第二項，判決如主文。
本案經檢察官沈紹嘉到庭執行職務。
中      華      民      國    九十二    年      三      月    十一      日
                              臺灣高等法院高雄分院刑事第一庭
                                  審判長法官  曾永宗
                                        法官  邱永貴
                                        法官  郭玫利
右正本證明與原本無異。
如不服本判決應於收受本判決後十日內向本院提出上訴書狀，其未述上訴理由者，
並得於提起上訴後十日內向本院補提理由書狀（均須按他造當事人之人數附繕本)「
切勿逕送上級法院」。
                                      書記官  鄭靜芳
中    華    民    國      九十二      年      三      月     十二   日
附錄本判決論罪科刑法條
毒品危害防制條例第四條第一項：
  製造、運輸、販賣第一級毒品者，處死刑或無期徒刑；處無期徒刑者，得併科新台
  幣一千萬元以下罰金。
修正前懲治走私條例第二條第一項：
  私運管制物品進口、出口逾公告數額者，處七年以下有期徒刑，得併科新臺幣二十
  萬元以下罰金。


司法院資訊處製作；財團法人民間司法改革基金會備份。
